臺灣雲林地方法院刑事判決　　　　　　　　　　　　　九十年度交易字第二四二號
　　公 訴 人　臺灣雲林地方法院檢察署檢察官
　　被　　告　丁○○
右列被告因過失致死等案件，經檢察官提起公訴（九十年度偵字第三五七五號、九十
年度偵字第三六０四號），本院判決如左：
    主  文
丁○○無罪。
    理  由
一、公訴意旨略以：被告丁○○於民國九十年八月八日中午十二時十五分許，駕駛車
    號九Ｌ─六六四七號自小客車，沿雲林縣元長鄉潭墘由西往東方向行駛，途經雲
    林縣元長鄉○○○○路潭墘與卓運之有號誌交岔路口（交岔路口號誌無法判定）
    ，丁○○原應注意汽車行駛時，駕駛人應注意車前狀況，並隨時採取必要之安全
    措施，而依當時天候晴、日間自然光線、路面乾燥無缺陷、無障礙物、視距良好
    ，並無不能注意之情狀，詎丁○○行經上開交岔路口，竟以不詳之速度前進，疏
    未減速慢行，致其自小客車左側處因而與沿雲一四五公路由北向南行駛，於交岔
    路口亦疏未減速慢行之吳國賜所騎乘之ＹＫＥ─七八六號重型機車其後搭載乙○
    ○之機車前側相撞，致吳國賜、乙○○均當場人車倒地。吳國賜因車禍造成顱胸
    腔破裂、骨折、休克等傷害，送醫不治死亡；乙○○則受有頭部外傷、胸部鈍挫
    傷等傷害。因認被告丁○○涉有刑法第二百七十六條第一項之過失致死罪嫌、第
    二百八十四條第一項之過失傷害罪嫌。
二、按犯罪事實應依證據認定之，無證據不得推定其犯罪事實。又不能證明被告犯罪
    者，應諭知無罪之判決，刑事訴訟法第一百五十四條、第三百零一條第一項分別
    定有明文。又事實之認定，應憑證據，如未能發現相當證據，或證據不足以證明
    ，自不能以推測或擬制之方法，為裁判基礎（最高法院四十年台上字第八六號判
    例參照）。且認定犯罪事實所憑之證據，雖不以直接證據為限，間接證據亦包括
    在內，然而無論直接證據或間接證據，其為訴訟上之證明，須於通常一般之人均
    不致有所懷疑，而得確信其為真實之程度者，始得據為有罪之認定，倘其證明尚
    未達到此一程度，而有合理之懷疑存在而無從使事實審法院得有罪之確信時，即
    應由法院為諭知被告無罪之判決（最高法院七十六年台上字第四九八六號判例參
    照）。
三、公訴人認被告丁○○涉有右揭犯行，無非係以告訴人乙○○及被害人吳國賜之子
    甲○○之指述，及被告丁○○坦承有於右揭時、地駕駛自小客車，與被害人吳國
    賜所騎乘之機車發生碰撞，而被害人即死者吳國賜並因本件車禍死亡之事實，亦
    經台灣雲林地方法院檢察署檢察官督同法醫師相驗屬實，並製有勘驗筆錄、驗斷
    書及相驗屍體證明書在卷可憑。按汽車行駛至交岔路口時，應減速慢行，作隨時
    停車之準備，且汽車駕駛人應注意車前狀況，隨時採取必要之安全措施，道路交
    通安全規則第九十三條第一項第四款、第九十四條第三項定有明文，被告身為汽
    車駕駛人，自應注意上述道路交通安全規定，被告竟疏未注意及此，其有過失甚
    明，且被告之過失行為與被害人之死亡間，顯有相當因果關係，被告涉有過失致
    死罪與過失傷害罪嫌已臻明確等語為其論據。然訊之被告丁○○固坦承於右揭時
    地駕駛自小客車與被害人吳國賜所騎乘之機車發生碰撞等情，惟堅決否認有何過
    失致死及過失傷害之犯行，辯稱：伊當時行經上開路口時是綠燈，被害人吳國賜
    所行駛之車道燈號為紅燈云云。
四、經查：
（一）依現場照片及道路交通事故調查報告表之事故現場圖及卷附之照片顯示，肇事
      地點係位雲林縣元長鄉○○村○○○○○路交岔路口（雲一四五號公路三十五
      公里二百公尺）之南向車道，車禍後被害人吳國賜所騎乘之機車倒地停置於道
      路交通事故調查報告表所示上開車禍地點交岔路口之南下車道上，車頭朝向南
      方，機車前擋風板破裂、車頭嚴重毀損變形，被告丁○○所駕駛之自小客車左
      側前後門凹損，門柱凹陷，左車門玻璃破損，左後視鏡損壞，車禍現場於北上
      車道內有自小客車玻璃碎片及機車車殼碎片散落於北上車道之內側車道內，另
      現場並無煞車痕跡，自用小客車左側有一刮痕，從自用小客車左前門與左後門
      間之門柱、延伸至左前車門中間，此有道路交通事故調查報告表一紙及卷附照
      片十二幀在卷可稽。足見本件車禍應係被害人吳國賜所騎乘之機車之前車頭，
      與被告丁○○所駕駛之自小客車左側前後門之間發生碰撞所致，依該撞擊情形
      ，尚無從認定被告有無超速、有無闖越紅燈、有無疏未注意車前狀況及隨時採
      取保持必要之安全措施之事實，蓋車禍現場並無煞車痕跡，已無從據以判斷被
      告及被害人吳國賜雙方之行車速度，且若被害人吳國賜闖越紅燈，復於被告駕
      駛自用小客車業已駛至其前方之際，仍未暫停，讓被告之自用小客車前行，亦
      可能肇致被告所駕駛之自用小客車左側前後門凹損，門柱凹陷，左車門玻璃破
      損，左後視鏡損壞之結果。
（二）況本件車禍現場之交岔路口旁（即被害人吳國賜所行駛車道右側，被告丁○○
      行駛車道左側）設有一檳榔攤，經本院至車禍現場勘驗，並實際立於被害人吳
      國賜所行駛車道之停止線位置及被告所行駛車道之停止線位置時，發現二車道
      之停止線位置處均因遭檳榔攤阻擋視線，而無從發現另一車道之車行狀況，此
      有本院刑事勘驗筆錄及現場照片七幀在卷可稽，是無論被告或被害人吳國賜行
      至前揭交岔路口，均僅能遵守燈光號誌之指示，以確保行車之安全，因此，若
      被告行經該交岔路口之際，確已遵守燈光號誌之指示，對於他人闖越紅燈，且
      未暫停讓其先行之情形，致生之車禍，亦無防避之可能。
（三）至告訴人乙○○於警訊時雖指稱：「當時我被我先生吳國賜載，我們由土庫往
      北港（北向南）方向行駛，在該路口遇紅燈停下，直到轉換為綠燈時才起步直
      行，就看到由潭墘突然衝出一部廂型車開得很快，時速約五十至六十公里，往
      卓運方向行駛，我們兩部車因閃避不及相撞... 」「（問：當時時速多少？）
      才起步，時速約十公里」云云（見警訊卷），然查，本件車禍發生後，現場並
      無煞車痕跡，自用小客車左側有一刮痕，從自用小客車左前門與左後門間之門
      柱、延伸至左前車門中間，此有道路交通事故調查報告表一紙及卷附照片十二
      幀附卷可參，若被告於右揭時地駕駛前揭自用小客車，確以時速五十至六十公
      里之速度向前行駛，猝然發現被害人吳國賜騎乘機車自駕駛座左側駛來，理應
      本於直覺反應，將方向盤右轉，並緊踩煞車，藉以避免即將遭致之撞擊，應無
      於現場並未發現任何煞車痕跡之理？且若被害人吳國賜騎乘之機車，確僅剛行
      起步，時速約僅十公里，於發現被告駕駛之自用小客車之際，縱令未能即時煞
      停，亦應僅餘數公里時速之向南作用力，於與被告駕駛之自用小客車發生碰撞
      後，應無仍致使前揭自用小客車受有左側前後門凹損，門柱凹陷，左車門玻璃
      破損，左後視鏡損壞等損壞之可能？況被告駕駛之自用小客車，若確以時速五
      十至六十公里之作用力，向東前行，則二車發生碰撞之際，因被告所駕駛自用
      小客車向東之作用力，約為被害人所騎乘機車向南作用力之十倍，被害人所騎
      乘機車自應為被告所駕駛自用小客車向東作用力之引導而向東倒地滑出，亦無
      車頭仍朝向南方之可能？是告訴人乙○○之指訴，核與常情尚屬有間，尚難遽
      予採憑。另被告丁○○於警訊時雖供稱：「於九十年八月八日十二時十五分，
      我駕車自元長鄉潭墘往卓運（西向東）方向行駛，行駛中到達一四五號公路口
      看到號誌是綠燈，我慢慢直行，到達路口中發現一個黑影在左側撞上來，才知
      道被機車撞到左側門」「（問：你當時車速多少？）車速約二十公里」（見警
      訊卷），另證人謝莉惠即被告丁○○之女於本院調查時到庭證稱：「當天我坐
      我父親的車，要去六姨婆家，我們當時是綠燈，過路口前有停下來看一下，後
      來車子開到安全島就被撞了」等語（見九十年十一月二十日訊問筆錄），然被
      告對於前揭交岔路口之號誌如何，本有切身之利害關係，另證人謝莉惠為被告
      之女，所為之證言，亦難免有偏袒被告，尚難遽予採信。再訊之證人車禍現場
      旁之檳榔攤負責人吳水玉於警訊時則證稱：「當時我在檳榔攤內有聽到一聲撞
      擊聲，我想可能有車禍發生，就到窗口看，看到一部重機車倒在路口，一男一
      女倒在地上，一部廂型車在路口.. 」「（ 問：請問妳是否有看到當時路口之
      號誌燈號是顯示何種顏色？）我只注意是車禍案件，想說趕快報案及叫救護車
      ，沒有看到燈號是何顏色」（見警訊卷），亦難據以認定本件車禍發生之際，
      前揭交岔路口之燈號。故就本件卷存證據資料，實無從正確判斷本件肇事當時
      之被告及被害人雙方行車方向之燈號。
（四）公訴人雖認定被告就本件車禍事故之發生有未減速慢行、未注意車前狀況及隨
      時採取必要安全措施之過失，然本件車禍之發生，既係被害人吳國賜騎乘機車
      由北往南方向撞擊由西往東方向之被告所駕駛汽車左前側門板，復不能證明被
      告確有闖越紅燈、超速、未注意車前狀況及隨時採取必要安全措施或其他未依
      規定駕駛之過失，致生本件車禍事故，自難僅因被告與被害人吳國賜騎乘之機
      車發生碰撞等情，遽認被告應有疏未減速慢行及未注意車前狀況及隨時採取必
      要安全措施之過失。另公訴人所引道路交通安全規則第九十三條第一項第四款
      應減速慢行之規定，係以無號誌之交岔路口為其規範對象，與本件車禍現場係
      屬有號誌管制之交岔路口，尚有未合，應無適用之餘地，併此敘明。再本件經
      送台灣省嘉雲區車輛行車事故鑑定委員會鑑定結果，經函覆以：肇事路口設有
      行車管制號誌，本案純屬號誌問題，因雙方各執一詞，本會未便鑑定等語，有
      台灣省嘉雲區車輛行車事故鑑定委員會九十一年一月十日嘉鑑字第九０一五一
      三號函一份在卷可稽，附此敘明。
（五）據上，本件車禍尚不能認定被告有闖越紅燈、未減速慢行或疏未注意車前狀況
      及隨時採取必要之安全措施之過失，自不得遽對被告丁○○論以過失致死、過
      失傷害之刑責。此外，復查無其他積極證據證明被告確有公訴人所指之上開犯
      行，揆諸首揭說明，不能證明被告犯罪，依法應諭知無罪之判決。
據上論結，應依刑事訴訟法第三百零一條第一項，判決如主文。
本案經檢察官丙○○到庭執行職務。
中      華      民      國      九十一      年      四    月  二十二    日
                                        臺灣雲林地方法院刑事第二庭
                                            法  官  冷  明  珍
右正本證明與原本無異。
如不服本判決，應於判決送達後十日內向本院提出上訴狀( 應附繕本 )。
                                            書記官  周  麗  雲
中      華      民      國      九十一      年      四    月  二十二    日
